【裁判字號】    89,上易,43
【裁判日期】    890209
【裁判案由】    勞工安全衛生法
【裁判全文】
臺灣高等法院高雄分院刑事判決    八十九年度上易字第四三號
    上  訴  人  台灣高雄地方法院檢察署檢察官
    被      告  乙○○
右上訴人因被告違反勞工安全衛生法案件，不服臺灣高雄地方法院八十八年度易字第
二四三八號中華民國八十八年十一月二十四日第一審判決（起訴案號：臺灣高雄地方
法院檢察署八十八年度偵字第五一三七號），提起上訴，本院判決如左：
    主  文
上訴駁回。
    事  實
一、公訴意旨略以，被告乙○○係設於高雄縣岡山鎮○○○路二之十二號億偉有限公
    司（下稱：億偉公司）之負責人，僱用勞工林清河擔任操作員工作，原應注意應
    設置防止電、熱及其他之能引起之危害之必要之安全衛生設備，以防止發生職業
    災害，且無不能注意之情事竟疏未注意，致勞工林清河於民國八十七年十一月十
    三日上午九時二十分許，勞工林清河在上址進行鍍鋅槽槽底清除污泥工作時，因
    沉水幫浦漏電，致其心因性休克，延醫不治死亡。因認被告乙○○涉有勞工安全
    衛生法第五條第一項第三款罪嫌，應依同法第二十八條第二項之規定處罰等語。
二、公訴人認被告乙○○涉犯上開罪嫌，無非以其為億偉公司之登記負責人為其論據
    ，訊據被告乙○○堅決否認有何違反勞工安全衛生法犯行，辯稱：僅是掛名負責
    人，公司經營事項都是由父親劉文可負責等語。
三、經查：
  (一)按依勞工安全衛生法第五條規定，該法所稱之雇主，係指事業主或事業之經營負
    責人，同法第二十八條第二項規定，法人犯前項之罪者，除處罰其負責人外，對
    法人亦科以前項之罰金。前開規定之「事業主」、「事業經營負責人」、「負責
    人」，原則上固應以各該法人登記之負責人為處罰對象，惟如該登記名義負責人
    確非實際負責人者，即應以實際負責經營管理之人為處罰對象（參見法務部檢察
    司法七八檢二字第０五四０號函復台高檢）。
  (二)被告乙○○僅為億偉有限公司名義上之登記負責人，實際經營負責人乃劉文可即
    被告乙○○之父親，業據被告及證人劉文可一致供明在卷，核與被害人林清河之
    父親甲○○於警訊中所供林清河之老闆為劉文可等情相符，且經台灣省政府勞工
    處南區勞工檢查所調查無訛，有該所八十七年十二月三日八七南檢一字第一七職
    業災害檢查報告書附卷足參（見偵查卷第三一頁背面），是被告乙○○所辯，應
    堪採信，揆諸前開說明，被告乙○○即非前揭規定所謂之「負責人」或「事業主
    」，故其所為與勞工安全衛生法第三十一條第一項之規定尚屬有間，自難論以該
    罪，此外復查無其他積極證據，足資證明被告乙○○有違反勞工安全衛生法之犯
    行，因此原審以不能證明被告犯罪而諭知無罪之判決，核無不合，檢察官上訴意
    旨，仍執前詞，非有理由，應予駁回。
四。被告億偉有限公司部分業經原審判決確定，不另論列。
據上論斷，應依刑事訴訟法第三百六十八條，判決如主文。
本案經檢察官林應華到庭執行職務。
中    華    民    國     八十九     年       二       月     九   日
                              臺灣高等法院高雄分院刑事第六庭
                                  審判長法官  陳吉雄
                                        法官  江泰章
                                        法官  周賢銳
右正本證明與原本無異。
不得上訴。
                                      書記官  高文輝
中    華    民    國     八十九     年       二      月    十    日
                                                                  Ｄ


司法院資訊處製作；財團法人民間司法改革基金會備份。
